【裁判字號】    95,交聲,484
【裁判日期】    950606
【裁判案由】    
【裁判全文】
臺灣彰化地方法院交通事件裁定         95年度交聲字第484號
原處分機關  交通部公路總局臺中區監理所彰化監理站
異  議  人
即受處分人  甲○○
                    樓
上列受處分人因違反道路交通管理處罰條例案件，對於交通部公
路總局臺中區監理所彰化監理站民國95年3 月3 日所為之處分（
彰監四字第裁64─I00000000 號裁決書），聲明異議，本院裁定
如下：
    主  文
異議駁回。
    理  由
一、聲明異議意旨以：原處分機關以異議人即受處分人甲○○於
    民國93年7 月17日下午5 時20分，駕駛車牌號碼FZ—6100號
    自用小客車，行經彰化縣彰化市○○路與民東路口處，在多
    車道未依規定駕車，經彰化縣警察局以上揭車輛違反道路交
    通管理處罰條例第45條第1 項第4 款規定，開立舉發違反道
    路交通管理事件通知單（下稱舉發通知單）舉發，由原處分
    機關以異議人上揭規定，於95年3 月3 日以彰監四字第裁64
    ─I00000000 號裁決書裁罰新臺幣（下同）1,800 元，並記
    違規點數1 點。然異議人並未住在戶籍地，無收受上揭裁決
    書，經異議人辦理車輛定期檢驗時，得知上情，為此聲明異
    議云云。
二、按受處分人不服道路交通管理處罰條例第8 條所定主管機關
    所為之處罰者，得於接到裁決書之翌日起20日內，向管轄地
    方法院聲明異議，道路交通管理處罰條例第87條第1 項定有
    明文。又聲明異議應以司法狀紙，敘述異議之理由，提出於
    原處分機關為之，交通法庭認聲明異議不合法律上之程式或
    其異議權已經喪失者，應以裁定駁回之，道路交通案件處理
    辦法第13條、第18條前段亦分別定有明文。又按處理違反道
    路交通管理事件，有關文書之送達程序，依行政程序法之規
    定；送達，不能依前2 條規定為之者，得將文書寄存送達地
    之地方自治或警察機關，並作送達通知書2 份，1 份黏貼於
    應受送達人住居所、事務所、營業所或其就業處所門首，另
    1 份交由鄰居轉交或置於該送達處所信箱或其他適當位置，
    以為送達。前項情形，由郵政機關為送達者，得將文書寄存
    於送達地之郵政機關，違反道路交通管理事件統一裁罰基準
    及處理細則第11條第1 項第3 款、行政程序法第74條第1 項
    、第2 項著有明文。
三、經查：
  (一)異議人於93年7 月17日下午5 時20分，駕駛車牌號碼FZ—61
    00號自用小客車，行經彰化縣彰化市○○路與民東路口處，
    在多車道未依規定駕車，經彰化縣警察局以上揭車輛違反道
    路交通管理處罰條例第45條第1 項第4 款規定，開立舉發通
    知單舉發之事實，此有彰化縣警察局彰警交字第I00000000
    號舉發通知單1 紙附卷可稽。是上揭事實，應堪認定。
  (二)異議人之住所係位於彰化縣埔心鄉○○路138 巷33號之事實
    ，此有個人基本資料查詢結果1 紙（參見本院卷宗）附卷可
    參。另原處分機關以異議人違反道路交通管理處罰條例第45
    條第1 項第4 款規定，於95年3 月3 日以彰監四字第裁64─
    I00000000 號裁決書裁罰1,800 元，並記違規點數1 點後，
    乃製作裁決書，委託郵政機關按上址送達，嗣因郵政機關未
    獲會晤本人，亦無受領文書之同居人、受雇人或應受送達處
    所接收郵件人員，無法依行政程序法第72條、第73條之規定
    送達，郵務人員則於95年3 月9日，依行政程序法第74條第1
    、2 項規定，製作送達通知書1 份黏貼於受應受送達人住所
    門首，1 份置於該受送達處所信箱，並於95年3 月9 日將上
    開文書寄存於埔心郵局等情，此有交通部公路總局臺中區監
    理所彰化監理站95年6 月1 日中監彰字第0950013675號函檢
    附之上揭裁決書、送達證書影本各1 紙附卷可參。從而，本
    件舉發後，原處分機關確依行政程序法相關規定，將裁決書
    送達異議人住所地，該送達程序自屬合法無疑。而郵政機關
    依行政程序法第74條第1 、2 項規定為寄存送達者，無論應
    受送達人實際上於何時受領文書，均以寄存之日視為收受送
    達之日期，發生送達效力，是本件裁決書應於95年3 月9 日
    完成寄存送達在埔心郵局時，即發生送達之效力。異議人上
    揭辯詞，認為其並未實際收受裁決書云云，尚有誤會。
  (三)本件裁決書業於95年3 月9 日寄存送達在埔心郵局即發生送
    達效力，已如前述，異議人如對原處分機關前開裁決不服欲
    提起異議，依照上述說明，其20日之異議期間應自95年3 月
    10日（即寄存送達裁決書之翌日）起至95年3 月29日止；另
    異議人之住、居所分別係位於彰化縣埔心鄉、彰化市，均非
    居住於處罰機關即交通部公路總局臺中區監理所彰化監理站
    所在之彰化縣花壇鄉，但居住於本院之管轄區域內，依法院
    訴訟當事人在途期間標準第4 條之規定，應依同標準第2 條
    第1 款之地方法院在途期間欄所載之日數即2 日，扣除在途
    期間。是異議人至遲應於95年3 月31日向原處分機關提出聲
    明異議狀，方屬合法，然異議人竟遲至95年5 月26日始向原
    處分機關提出聲明異議狀，此有蓋原處分機關收文戳章之異
    議人聲明異議狀1 份在卷可稽，顯已逾20日之異議期間。從
    而，依照前開法條規定及說明，本件異議人逾期始聲明異議
    ，其異議權業已喪失，且屬不得補正，依法自應予以駁回。
據上論斷，應依道路交通案件處理辦法第18條，裁定如主文。
中    華    民    國    95    年    6     月    6     日
                  交通法庭      法  官  唐中興
以上正本證明與原本無異。
如不服本裁定，應於裁定送達後5日內，向本院提出抗告狀 (須
附繕本 )。
中    華    民    國    95    年    6     月    7     日
                                書記官  施惠卿


司法院資訊處製作；財團法人民間司法改革基金會備份。
